---
authors:
- admin
date: "2020-03-26T00:00:00Z"
draft: false
featured: false
image:
  caption: ''
  focal_point: ""
  placement: 2
  preview_only: true
lastmod: "2020-03-26T00:00:00Z"
projects: [rpython]
subtitle: 'R과 Python의 애증의 관계'
summary: Python 3D array를 R로 변환 할 경우 주의점.
title: 'R과 Python의 행렬'
categories:
  - python
tags:
  - reticulate
---

```{r setup, include=FALSE}
knitr::opts_chunk$set(collapse = TRUE)
knitr::opts_chunk$set(comment = "#result>>")
```

```{r}
# R
library(reticulate)
```


## R에서 array 정의 하기

3차원 array의 경우 R에서는 (행, 열, 쌓여있는 갯수) 이런식으로 정의가 됨.

```{r}
# R
arr1 <- array(1:24, c(3,4,2))
arr1
```

문제는 3 by 4 행렬의 원소를 채우는 방식을 가로방향으로 채우고 싶은 것. 이걸 행렬처럼 byrow로 정의하고 싶은데 R에는 그런 명령어가 없음 (아시는분 알려주세요). 그래서 다음과 같이 할 수 있음. 

```{r}
# R
arr2 <- array(1:24, c(4, 3, 2))
arr2 <- aperm(arr2, c(2, 1, 3))
arr2
```

### R에서 array를 Python으로 보내기

`arr2`를 python에서 불러보면 이렇게 뜸.


```{python}
# python
r.arr2
```

[Index 차이](https://rstudio.github.io/reticulate/articles/arrays.html) 때문에 이렇게 됨. 이 문제를 해결하기 위해서는 다시 어레이 디멘젼을 바꿔서 파이썬에 피드해주는 수밖에 없음. 

```{r}
# R
arr3 <- aperm(arr2, c(3, 1, 2))
```

이 `arr3`를 python에서 불러보면, 우리가 생각하는 행렬이 됨.

```{python}
# python
r.arr3
```

## Python에서 array 정의 하기

Python의 array는 (쌓여있는 갯수, 행, 열) 이런식으로 정의가 됨.

```{python}
# Python
import numpy as np

m1 = np.reshape(np.arange(1,25), (2, 3, 4), "C")
m1
```

이걸 R로 불러오면 우리가 생각하는 array가 아님.

```{r}
# R
py$m1
```

이걸 `aperm`을 이용해서 잘 바꿔주면, 원하는 행렬을 얻게 됨.

```{r}
m1 <- aperm(py$m1, c(2, 3, 1))
m1
```
