---
date: "2020-03-17T00:00:00+01:00"
draft: false
linktitle: Week 2 - 데이터 시각화
menu:
  rstat101:
    parent: Contents
    weight: 3
title: 통계적 데이터 시각화 하기
type: docs
weight: 3
---

```{r include=FALSE}
knitr::opts_chunk$set(comment = ">>")
```

## 

### 데이터 불러오기

저번시간에 불러왔던 데이터를 다시 불러오도록 하자.

```{r echo=TRUE}
mydata <- read.csv("https://www.theissaclee.com/ko/courses/rstat101/examscore.csv", header = TRUE)
head(mydata)
```

### 데이터 열에 접근하기

`$` 명령어는 불러온 데이터의 행에 접근 할 수 있도록 해줍니다. 다음은 불러온 `mydata`의 midterm1 열을 선택하는 코드입니다.

```{r}
mydata$midterm
```

이전에 배웠던 대괄호 명령어 `[]` 를 사용해도 됩니다. 행과 열에 동시에 접근 할 수 있는 대신에 숫자를 사용해야 합니다.

```{r}
mydata[,3]
mydata[1,] # the data related to the first student in the list
```

### `table` 함수를 이용한 파이 차트 그리기

<div align="center">
<iframe width="560" height="315" src="https://www.youtube.com/embed/XNPXlwkXvLY" frameborder="0" allow="accelerometer; autoplay; encrypted-media; gyroscope; picture-in-picture" allowfullscreen></iframe>
</div>

파이 차트를 그리기 위해서는, 데이터 안에 몇 개의 데이터 포인트 들이 있는지 세어봐야 합니다. 이 경우 다음과 같이 `table` 함수를 사용하여 쉽게 데이터 구조를 파악 할 수 있습니다.

```{r}
mytable <- table(mydata$gender)
mytable
names(mytable)
```

위에서와 같이 `table` 함수의 결과값은 숫자와 그에 대응하는 열이름이 나오는 것을 확인 할 수 있는데, 이것을 이용하여 파이 차트의 변수명을 설정할 수 있습니다.

```{r}
pie(mytable, 
    labels = names(mytable),
    main="Pie Chart of the gender variable")
```

아니면, 다음과 같이 우리가 정하고 싶은 이름으로 설정할 수도 있습니다.

```{r}
pie(mytable, 
    labels = c("여자", "남자"),
    main="데이터 안의 성별 분포")
```

또한, 위의 `labels`의 옵션 안에 글자를 쓰면 파이차트 변수별로 이름이 정해지는 것을 이용하면, 다음과 같이 `mytable`의 정보를 추가 할 수도 있습니다.

```{r}
pie(mytable, 
    labels = c("여자", "남자"),
    main="데이터 안의 성별 분포")
text(0.3, 0.3, "33.33 %")
text(-0.3, -0.3, "66.67 %")
```


### 줄기-잎 그래프 (Stem and leaf plot)

<div align="center">
<iframe width="560" height="315" src="https://www.youtube.com/embed/i8vNsuab0nU" frameborder="0" allow="accelerometer; autoplay; encrypted-media; gyroscope; picture-in-picture" allowfullscreen></iframe>
</div>


`R`에서 제공하는 `stem`이라는 함수를 이용하여 줄기-잎 그래프를 그릴 수 있다.

```{r}
stem(mydata$midterm)
```

위의 그래프는  줄기 단위가 10인 그래프인데, `scale` 옵션을 통하여 주어진 그래프의 줄기 단위를 바꿀 수 있다. 

```{r}
stem(mydata$midterm, scale = 0.5)
stem(mydata$midterm, scale = 2)
```

### 히스토그램 (Histogram)

<div align="center">
<iframe width="560" height="315" src="https://www.youtube.com/embed/MLNSSxMK02A" frameborder="0" allow="accelerometer; autoplay; encrypted-media; gyroscope; picture-in-picture" allowfullscreen></iframe>
</div>

```{r}
hist(mydata$midterm)
```

위의 그래프는 기본적으로 주어진 기본 단위 (기둥의 너비)가 10을 기준으로 하고 있습니다. 기본 단위를  `breaks` 옵션을 이용하여 우리가 원하는 방식으로 조정 할 수 있습니다.

```{r}
hist(mydata$midterm, breaks= c(0:4)*20) # or
hist(mydata$midterm, breaks= c(0:20)*4)
```

제목과 축 제목을 다음과 같이 설정할 수 있습니다.

```{r}
hist(mydata$midterm, breaks= c(0:8)*10,
     xlab = "중간고사 성적",
     ylab = "빈도",
     main = "중간고사 성적 분포")
```

### 산점도 (Scatter plot)

<div align="center">
<iframe width="560" height="315" src="https://www.youtube.com/embed/FAn_PHB6hF4" frameborder="0" allow="accelerometer; autoplay; encrypted-media; gyroscope; picture-in-picture" allowfullscreen></iframe>
</div>

산점도는두 개의 변수의 분포를 잘 살펴볼 수 있는 유용한 도구입니다. 

```{r}
plot(mydata$midterm, mydata$final,
     xlab = "중간고사", 
     ylab = "기말고사",
     main = "시험점수 산점도")
```

그래프를 그릴 때에는 항상 X축과 Y축의 비율이 똑같은지를 확인해야 합니다. 비율이 맞지 않을 경우 해석에 오류가 날 수 있습니다. 그래프의 비율을 다음과 같이 `asp` 옵션을 사용하여 맞출 수 있습니다.

```{r}
plot(mydata$midterm, mydata$final, asp = 1,
     xlab = "중간고사", 
     ylab = "기말고사",
     main = "시험점수 산점도")
```

### 상자 그림 (Box plot)

<div align="center">
<iframe width="560" height="315" src="https://www.youtube.com/embed/gWxjCO-FyzQ" frameborder="0" allow="accelerometer; autoplay; encrypted-media; gyroscope; picture-in-picture" allowfullscreen></iframe>
</div>

박스 플롯은, 한글로는 상자 그림이라고 번역이 되어 있습니다, 주어진 변수의 분포를 잘 보여주는 직관적인 그래프입니다. R에서는 `boxplot`이라는 함수를 통하여 그려낼 수 있습니다.

```{r}
boxplot(mydata$midterm,
        main="중간고사 점수 분포",
        xlab="점수",
        horizontal = TRUE)
```

중간고사 점수 중 하나는 바꾸어 아웃라이어(outlier)를 만들어보도록 하자.

```{r}
mydata$midterm[1] <- 100 # what does this mean?

boxplot(mydata$midterm,
        main="중간고사 점수 분포",
        xlab="점수",
        horizontal = TRUE)
```

여러개의 상자그림을 한번에 그릴수도 있습니다. 

```{r}
boxplot(mydata$midterm, mydata$final,
        main="시험 점수 분포도",
        names = c("중간고사", "기말고사"),
        xlab="점수",
        ylab="시험", 
        horizontal = TRUE)
```
