---
date: "2020-03-17T00:00:00+01:00"
draft: false
linktitle: Week 3 - 분포를 나타내는 지표
menu:
  rstat101:
    parent: Contents
    weight: 4
title: 자료의 분포를 나타내는 통계지표
type: docs
weight: 4
---

## 

### 데이터 불러오기

저번시간에 불러왔던 데이터를 다시 불러오도록 하자.

```{r echo=TRUE}
mydata <- read.csv("https://www.theissaclee.com/ko/courses/rstat101/examscore.csv", header = TRUE)
head(mydata)
```


### 분포의 중간 지점을 나타내는 평균과 중앙값

<div align="center">
<iframe width="560" height="315" src="https://www.youtube.com/embed/nmljb3L9DVg" frameborder="0" allow="accelerometer; autoplay; encrypted-media; gyroscope; picture-in-picture" allowfullscreen></iframe>
</div>

#### 평균 (mean)

우리가 갖고 있는 데이터를 가장 잘 대표하는 값 하나를 뽑으라면 평균이라고 생각합니다. 평균을 구하는 방법은 각각의 데이터를 더한 후, 데이터의 갯수만큼으로 나줘주면 됩니다. 

```{r}
x <- 6:10
sum(x) / length(x) # or
mean(x)
```

Q. 중간고사의 평균은 어떻게 될까요?

```{r}
mean(mydata$midterm)
```

평균을 구한다는 것은 우리가 가진 데이터 분포의 가운데가 어디인지를 구한다고 생각하면 됩니다. 다음의 그래프를 생각해봅시다.

```{r}
hist(mydata$midterm,
     xlab = "중간고사 성적",
     ylab = "빈도",
     main = "중간고사 성적 분포")
abline(v = mean(mydata$midterm), col = "red")
```

빨간색 세로선은 중간고사 점수에서 평균의 위치를 나타냅니다.

#### 중앙값 (median)

통계에는 분포의 가운데를 나타내는 지표가 하나 더 있습니다. 바로 중앙값 입니다. 중앙값은 말 그대로 자료를 순서대로 나열한 후 정중앙에 위치한 데이터를 찾아 보여줍니다.

```{r}
x <- 6:10
y <- 5:10 # n = 짝수
median(x)
median(y)
```

Q. 그렇다면 중간고사의 중앙값은 어떻게 될까요?

```{r}
median(mydata$midterm)
```

```{r}
hist(mydata$midterm,
     xlab = "중간고사 성적",
     ylab = "빈도",
     main = "중간고사 성적 분포")
abline(v = mean(mydata$midterm), col = "red")
abline(v = median(mydata$midterm), col = "blue")
```

중앙값이 평균보다 살짝 큽니다만, 평균과 중앙값이 거의 같아서 분포의 중앙을 나타내 준다는 사실을 잘 알 수 있습니다. 그런데 이 두 값은 항상 이렇게 비슷할까요? 만약 그렇다면 굳이 따로 이름을 붙일 필요가 없을 것입니다. 학생 한 명의 중간고사 점수를 바꿔봅시다.

```{r}
mydata$midterm[20] <- 100
mydata$midterm[22] <- 100

hist(mydata$midterm,
     xlab = "중간고사 성적",
     ylab = "빈도",
     main = "중간고사 성적 분포")
abline(v = mean(mydata$midterm), col = "red")
abline(v = median(mydata$midterm), col = "blue")
```

그래프가 그려진 범위는 80으로 똑같으므로, 우리가 바꾼 두 점수가 두 지표간의 차이를 벌려놓은 것이 확실합니다. 이전 그래프는 평균(빨간선)이 중앙값(파란선)보다 왼쪽에 위치해있었는데, 이젠 평균이 중앙값보다 더 큰 것을 알 수 있습니다. 이렇듯 두 지표는 분포의 형태에 따라서 각자 다르게 반응합니다.

### 분포의 산포된 정도를 나타내주는 분위수 (quantile)와 분산 (variance)

<div align="center">
<iframe width="560" height="315" src="https://www.youtube.com/embed/AJoFHkNya_E" frameborder="0" allow="accelerometer; autoplay; encrypted-media; gyroscope; picture-in-picture" allowfullscreen></iframe>
</div>

#### 분위수들 (Quantiles)

`R`에는 `quantile`이라는 함수가 자료의 사분위수를 계산하는데에 쓰입니다. `quantile` 함수는 사분위수와 함께 통계에서 유명한 다섯가지 숫자를 통하여 분포의 특성을 요약해 줍니다.

```{r}
quantile(mydata$midterm)
```

결과를 보면, 중간고사 점수들의 분포를 다섯개의 숫자를 써서 나타내주는데, `0%`에 대응되는 숫자가 자료에서의 최소값을 나타내는 숫자이며, `100%`에 대응되는 숫자가 최대값을 나타냅니다.

```{r}
# The first quartile (Q1)
quantile(mydata$midterm1)[2]

# The first quartile (Q2)
quantile(mydata$midterm1)[2]

# The third quartile (Q3)
quantile(mydata$midterm1)[4]
```

`25%`와 `75%`에 대응하는 숫자들을 각각 제 1 사분위수와 제 3 사분위수라고 부르며, 제 2 사분위수는 중앙값을 의미합니다.

### 분산 (variance) 과 표준편차 (standard deviation)

<div align="center">
<iframe width="560" height="315" src="https://www.youtube.com/embed/3m6F_PGV1Os" frameborder="0" allow="accelerometer; autoplay; encrypted-media; gyroscope; picture-in-picture" allowfullscreen></iframe>
</div>

<div align="center">
<iframe width="560" height="315" src="https://www.youtube.com/embed/BYYlrF4YzBA" frameborder="0" allow="accelerometer; autoplay; encrypted-media; gyroscope; picture-in-picture" allowfullscreen></iframe>
</div>

분산은 평균과 함께 통계 전체를 대표하는 값이라고 해도 무방합니다. 분산의 제곱근을 표준편차라고 부르며, 분포가 얼마나 퍼져있는지를 나타내주는 지표입니다.

다음은 $n$개의 데이터가 있을때, 표본 분산 $s^2$를 구하는 식 입니다.

$$
s^{2}=\frac{\left(x_{1}-\overline{x}\right)^{2}+\left(x_{2}-\overline{x}\right)^{2}+...+\left(x_{n}-\overline{x}\right)^{2}}{n-1}
$$
좀 더 간단하게는 다음과 같이 나타낼 수 있습니다.

$$
s^{2}=\frac{\sum_{i=1}^{n}\left(x_{n}-\overline{x}\right)^{2}}{n-1}
$$

표준편차 $s$는 분산에 제곱근을 씌운 값을 나타냅니다.
$$
s=\sqrt{\frac{\sum_{i=1}^{n}\left(x_{n}-\overline{x}\right)^{2}}{n-1}}
$$

다음의 데이터를 생각해봅시다.

```{r}
set.seed(1234)
x <- sample(1:10, 6)
x
```

위의 데이터를 가지고 표본 분산을 구하는 식을 `R`로 구현해 보면 다음과 같이 구할 수 있습니다.

```{r}
x_bar <- mean(x)
sum((x - x_bar)^2) / (length(x) - 1)
```

구한 값을 `R`에서 제공하는 함수의 결과값과 비교해보도록 합시다.

```{r}
var(x); sd(x)
```


히스토그램과 분산의 관계를 다음의 세가지 예를 통하여 생각해봅시다.

```{r}
x <- rep(5, 10)
y <- c(1:10)
z <- c(3, 4, 5, 6, 7, 4, 5, 6, 5, 5)
```

위의 자료들을 히스토그램을 이용하여 그려보면 다음과 같습니다.

```{r}
hist(x, breaks = 0:10);
hist(y, breaks = 0:10);
hist(z, breaks = 0:10);
```

어떤 그래프가 가장 고르게 퍼져있나요? 각각의 데이터의 표준편사를 구해보면 다음과 같습니다.

```{r}
sd(x); sd(y); sd(z)
```

중간고사 데이터의 분산과 표준편차는 다음과 같습니다.

```{r}
var(mydata$midterm)
sd(mydata$midterm)
```

표준편차는 데이터와 같은 단위로 나타내어지기 때문에, 분산보다는 표준편차를 사용해서 분포의 퍼짐을 나타내는 것이 좋습니다.