---
authors:
- admin
date: "2020-03-13T00:00:00Z"
draft: false
featured: false
image:
  caption: 'Image credit: [scrcpyinaction](https://github.com/issactoast/theissacleedotcom/blob/master/static/img/scrcpy.png?raw=true)'
  focal_point: ""
  placement: 2
  preview_only: false
lastmod: "2020-03-13T00:00:00Z"
projects: [linux]
subtitle: 'scrcpy build in terminal'
summary: scrcpy 설치 삽질기 정리
title: '리눅스에서 scrcpy 설치로 휴대폰화면 띄우기'
categories:
  - linux mint
  - education
tags:
  - scrcpy
---


```{r setup, include=FALSE}
knitr::opts_chunk$set(collapse = TRUE)
```

## `scrcpy` 설치

학교에서 온라인 강의를 찍기위해서 고심하던 중 패드를 사용해서 온라인 강의 녹화를 하려던데 화근이 되었다. 장장 하루에 걸쳐 알아낸 너무 간단한 명령어 모음.

간단히 말하면 두 개의 웹사이트에서 얻어낸 정보를 합쳐야 한다.

- [참고 사이트 1](https://www.linuxuprising.com/2019/03/control-android-devices-from-your.html)
- [참고 사이트 2](https://github.com/Genymobile/scrcpy/blob/master/BUILD.md)

### 설치 과정

1. 리눅스 distributor에 따른 기반 프로그램 설치

- Debian, Ubuntu or Linux Mint

```{r, engine = 'bash', eval = FALSE}
sudo apt install adb ffmpeg libsdl2-2.0.0 make gcc pkg-config meson ninja-build libavcodec-dev libavformat-dev libavutil-dev libsdl2-dev
```

- Fedora

```{r, engine = 'bash', eval = FALSE}
sudo dnf install https://download1.rpmfusion.org/free/fedora/rpmfusion-free-release-$(rpm -E %fedora).noarch.rpm

sudo dnf install android-tools ffmpeg SDL2-devel ffms2-devel meson gcc make
```


1. 다음의 [링크](https://github.com/Genymobile/scrcpy/releases)에서 두 개의 파일을 다운 받고, `home` 폴더 저장한다. (사실 아무 폴더나 상관없다. 같은 폴더에만 있으면 됨.)
    - scrcpy-server-v#.##.#
    - scrcpy-#.##.#.tar.gz
    
2. 첫번째 파일이 미리 빌트된 서버 파일이다. 이 파일의 확장자를 `.jar`로 바꿔주고 다음의 명령어를 터미널에서 실행.

```{r, engine = 'bash', eval = FALSE}
sudo install scrcpy-server-v*.jar /usr/local/bin/scrcpy-server.jar
```

3. 두번째 파일의 압축을 풀어주고, 풀어진 결과 폴더의 이름을 `scrcpy`로 바꿔준다. 다음의 명령어를 차례로 실행한다. 내용은 압축 풀어진 `scrcpy` 폴더로 이동 후 `meson` 명령어를 이용해 `build` 폴더를 생성함. 그 후 `build` 폴더로 이동 후 설치. 

```{r, engine = 'bash', eval = FALSE}
cd scrcpy

meson build --buildtype release --strip -Db_lto=true -Dprebuilt_server=../scrcpy-server-v#.##.#.jar

cd build
    
ninja

sudo ninja install
```

## `adb` 설치

scrcpy는 adb라는 프로그램을 이용해서 안드로이드랑 연결함. 그래서 추가 프로그램 설치해야함.

```{r, engine = 'bash', eval = FALSE}
sudo apt install android-tools-adb android-tools-fastboot
```

만약에 설치가 잘 되었다면 `adb version`에서 결과 확인 가능.

## 사용 방법

마지막 명령어를 실행하면 `path`에 등록되어서 아무대서나 터미널 열고 `scrcpy` 치면 실행가능하다. 화면 반영 엄청 빠름. 삼성에서 스크린 미러링 제공 안해서 계속 모비즌을 쓰고 있었는데, 훨씬 빠른 것 같음.